臺灣橋頭地方法院民事判決
110年度原簡上字第5號
上  訴  人  盧秀妹  

訴訟代理人  毛鈺棻律師
上  訴  人  許尚恩  
法定代理人  許世黔  
訴訟代理人  黃小舫律師
被上訴  人  許振聲  
            劉秀珍  
            許尚群  
兼上1人法
定代理人    許世黔  
上4人共同
訴訟代理人  黃小舫律師
被上訴  人  馬俊哲  

訴訟代理人  王佑銘律師
            王國論律師
上列當事人間請求損害賠償事件，上訴人對於中華民國110年7月
23日本院橋頭簡易庭110年度原簡字第2號第一審判決提起上訴
，本院於民國111年3月30日言詞辯論終結，判決如下：
    主  文
原判決關於命盧秀妹給付被上訴人許振聲超過新臺幣壹佰參拾捌
萬零壹佰伍拾陸元本息部分，及被上訴人劉秀珍超過新臺幣壹佰
伍拾肆萬壹仟參佰陸拾柒元本息部分，及該部分假執行之宣告，
暨訴訟費用之裁判均廢棄。
上開廢棄部分，被上訴人許振聲、劉秀珍在第一審之訴及假執行
之聲請均駁回。
盧秀妹其餘上訴駁回。
許尚恩上訴駁回。
第二審訴訟費用，許尚恩上訴費用由許尚恩負擔；盧秀妹上訴部
分由盧秀妹負擔百分之九十三，餘由被上訴人許振聲、劉秀珍負
擔。
    事實及理由
一、上訴人許尚恩、被上訴人許振聲、劉秀珍、許尚群、許世黔
    （下合稱許尚恩等5人）起訴主張：被害人許汶湟於民國108
    年6月3日20時許，因拍攝銀河而站立於高雄市茂林區132線
    之多納大橋（下稱系爭橋樑）西端之內側（白線內），適有
    上訴人盧秀妹無駕駛執照卻駕駛車牌號碼0000-00號車輛（
    下稱系爭車輛），其明知飲用酒類呼吸濃度達每公升0.42毫
    克之狀況下酒後判斷、操控能力極度不佳，卻仍駕駛汽車沿
    茂林區132線往多納方向駕駛，且駕駛車輛本應遵守標線及
    注意車前狀況，當時並無不能注意之情形，卻突於132線8.6
    公里處偏離車道，直接撞擊橋邊護欄即許汶湟站立處（下稱
    系爭事故），造成許汶湟頭部外傷、顱內損傷、胸腹部鈍力
    傷及創傷性休克死亡。而系爭車輛之車主即被上訴人馬俊哲
    明知盧秀妹無駕駛執照，並可得預見盧秀妹飲酒肇事率相較
    於未飲酒者高出甚多，卻供給無駕駛執照及酒精濃度超過規
    定標準之盧秀妹駕駛汽車，是馬俊哲將汽車供給盧秀妹使用
    ，顯與盧秀妹之不法侵權行為之損害發生有共同原因。且馬
    俊哲因違背保護他人之法律將汽車供給盧秀妹使用，除與許
    汶湟死亡之結果有共同原因外，因馬俊哲若不將車輛供給盧
    秀妹使用亦不會發生系爭事故，且馬俊哲明知盧秀妹前因飲
    酒遭緩起訴，卻仍將購置汽車交由盧秀妹駕駛，馬俊哲顯然
    有注意義務違反，其過失與許汶湟死亡之結果難謂無相當因
    果關係。許振聲及劉秀珍為許汶湟之父母，許尚群、許尚恩
    為許汶湟之子，許世黔為許汶湟之配偶，因系爭事故而受有
    損害，爰請求盧秀妹、馬俊哲（下合稱盧秀妹等2人）連帶
    賠償許振聲扶養費新臺幣（下同）1,052,253元、及精神慰
    撫金150萬元，扣除許振聲已領取之強制險保險金40萬元，
    盧秀妹等2人尚應連帶賠償原告許振聲2,152,253元；連帶賠
    償劉秀珍扶養費1,148,521元及精神慰撫金150萬元，扣除劉
    秀珍已領取之強制險保險金40萬元，盧秀妹等2人尚應連帶
    賠償劉秀珍2,248,521元；連帶賠償許尚群扶養費376,976元
    及精神慰撫金200萬元，扣除許尚群已領取之強制險保險金4
    0萬元，盧秀妹等2人尚應連帶賠償許尚群1,976,976元；連
    帶賠償許尚恩扶養費491,534元、精神慰撫金200萬元，扣除
    許尚恩已領取之強制險保險金40萬元，盧秀妹等2人尚應連
    帶賠償許尚恩2,091,534元；連帶賠償許世黔扶養費1,194,7
    46元、精神慰撫金200萬元，扣除許世黔已領取之強制險保
    險金40萬元，盧秀妹等2人尚應連帶賠償許世黔2,794,746元
    。綜上，爰依民法第184條第1項前段、第184條第2項、第19
    2條第1項、第2項、第194條規定提起本訴等語。並於原審聲
    明：㈠盧秀妹等2人應連帶給付許振聲2,152,253元，及自刑
    事附帶民事起訴狀繕本送達最後一位盧秀妹等2人翌日起至
    清償日止，按年息5%計算之利息。㈡盧秀妹等2人應連帶給付
    劉秀珍2,248,521元，及自刑事附帶民事起訴狀繕本送達最
    後一位盧秀妹等2人翌日起至清償日止，按年息5%計算之利
    息。㈢盧秀妹等2人應連帶給付許尚群1,976,976元，及自刑
    事附帶民事起訴狀繕本送達最後一位盧秀妹等2人翌日起至
    清償日止，按年息5%計算之利息。㈣盧秀妹等2人應連帶給付
    許尚恩2,091,534元，及自刑事附帶民事起訴狀繕本送達最
    後一位盧秀妹等2人翌日起至清償日止，按年息5%計算之利
    息。㈤盧秀妹等2人應連帶給付許世黔2,794,746元，及自刑
    事附帶民事起訴狀繕本送達最後一位盧秀妹等2人翌日起至
    清償日止，按年息5%計算之利息。㈥願供擔保，請准宣告假
    執行。
二、上訴人盧秀妹則以：其承認就系爭事故之發生有過失，然多
    納橋汽車駕駛道路白線外與護欄間距過於窄小，系爭事故發
    生時，許汶湟攜帶腳架拍攝銀河實無可能站立於白色線內，
    蓋為避免相機傾倒，其支撐腳架應有強大立足點即佔有一定
    之面積始得穩固其機身，且拍攝銀河照必須連續曝光30秒，
    並持續關注相機拍攝情況，恐無法隨時注意是否有來車經過
    。況多納橋位處晚間風速變化較大之山區，恐導致腳架穩固
    性差，依經驗法則判斷，拍攝者恐無法棄相機於不顧逕自站
    立於白線內，足徵許汶湟應長期站立於白線外即車道內拍攝
    銀河。另多納橋於夜間極為寧靜，拍攝者應得先聽聞來車駕
    駛聲，並有足夠反應時間得以閃避，況多納橋於夜間一片黑
    暗，被害人應知於夜間駐足於該橋拍攝銀河有具體危險狀態
    存在，可得預見汽車駕駛者視線不佳恐滋生危害，是以許汶
    湟有怠於避免損害發生之虞，應為其選擇冒險之行為同負過
    失責任，自屬與有過失。又盧秀妹經濟狀況不佳，每月僅以
    觀光區原住民手工藝賺取微薄工資，尚有長輩須扶養，且事
    發當日盧秀妹配合調查事證等良好態度，足徵許尚恩等5人
    請求慰撫金之金額過高等語，資為抗辯。並聲明：㈠許尚恩
    等5人之訴駁回。㈡如受不利之判決，願供擔保，請准宣告免
    為假執行。
三、被上訴人馬俊哲則以：按汽車駕駛人不得允許無駕駛執照之
    人使用其汽車，固為道路交通管理處罰條例第21條第4 項所
    明定，然許尚恩等5 人主張馬俊哲違反保護他人之法律，自
    應就馬俊哲行為之不法性，亦即明知且容任盧秀妹駕駛系爭
    車輛一節負舉證責任。馬俊哲為職業軍人，平日除放假日外
    ，均於部隊中服勤，亦未允許盧秀妹使用系爭車輛，更遑論
    知曉盧秀妹飲酒開車。又肇事地點本即設有禁止人、車停留
    之標誌，違法於道路、橋梁中央駐留，且肇事時地本應有夜
    間照明設備，惟當日恰好無燈光照明，顯係許汶湟滯留觀景
    台之人，為方便觀星而手動斷電，許汶湟顯與有重大過失等
    語，資為置辯。並於原審聲明：㈠許尚恩等5 人之訴駁回。㈡
    如受不利之判決，願供擔保，請准宣告免為假執行。
四、原審審理結果，認盧秀妹應給付許振聲1,633,683元，劉秀
    珍1,748,521元，許尚群933,335元，許尚恩1,043,200元，
    許世黔1,100,000元，及均自108年11月28日起至清償日止，
    按年息5％計算之利息，並駁回許尚恩等5人其餘之請求。盧
    秀妹就其敗訴部分不服均提起上訴，並聲明：（一）原判決
    不利於盧秀妹部分廢棄；（二）上開廢棄部分，許尚恩等5
    人在第一審之訴駁回。許尚恩等5人則求為駁回盧秀妹之上
    訴。而許尚恩則僅就其被駁回50萬元範圍內不服提起上訴，
    並聲明：（一）原判決本訴不利於許尚恩在50萬元部分廢棄
    ；（二）上開廢棄部分，盧秀妹與馬俊哲應再連帶給付許尚
    恩50萬元及自108年11月28日起至清償日止按年息5％計算之
    利息。盧秀妹、馬俊哲則求為駁回許尚恩之上訴。至於許振
    聲、劉秀珍、許尚群、許世黔就其敗訴部分，及許尚恩就其
    經原審駁回超過50萬元部分，則未據其聲明不服而告確定。
五、兩造不爭執之事項：
　㈠許汶湟於108 年6 月3 日20時許，因拍攝銀河而站立於系爭
    橋樑西端之內側，適有盧秀妹無駕駛執照卻駕駛系爭車輛，
    其飲用酒類呼吸濃度達每公升0.42毫克之狀況下，於132 線
    8.6 公里處偏離車道，直接撞擊橋邊護欄即許汶湟站立處，
    造成許汶湟頭部外傷、顱內損傷、胸腹部鈍力傷及創傷性休
    克死亡。
　㈡系爭車輛之車主為馬俊哲。
　㈢許振聲及劉秀珍為許汶湟之父母，許尚群、許尚恩為許汶湟
    之子，許世黔為許汶湟之配偶。
　㈣盧秀妹上開行為，業經本院以108年度原交訴字第5號判決犯
    不能安全駕駛動力交通工具致人於死罪，處有期徒刑5年，
    被告盧秀妹上訴後，經臺灣高等法院高雄分院以109年度原
    交上訴字第4號判決上訴駁回，上訴最高法院後，經最高法
    院110年度台上字第3852號判決駁回確定（下稱系爭前案刑
    事判決）。
　㈤許振聲及劉秀珍、許尚群、許尚恩、許世黔已各領取強制責
    任險理賠金40萬元。
六、本件之爭點：
　㈠馬俊哲就系爭事故之發生有無過失？應否與盧秀妹負連帶賠
    償責任？
　㈡許汶湟就系爭事故之發生是否與有過失？若有，過失比例為
    何？
　㈢許振聲、劉秀珍是否得請求扶養費？許振聲、劉秀珍、許尚
    群、許尚恩、許世黔得請求之慰撫金以若干元為合理？
七、本件得心證之理由：
　㈠馬俊哲就系爭事故之發生有無過失？應否與盧秀妹負連帶賠
    償責任？
  ⒈按依民法第185條第1項之規定，共同侵權行為人固應連帶負
    損害賠償責任，惟同條項前段所謂共同侵權行為，須共同行
    為人皆已具備侵權行為之要件始能成立，若其中一人無故意
    過失，則其人非侵權行為人，不負與其他具備侵權行為要件
    之人連帶賠償損害之責任。
  ⒉許尚恩主張系爭車輛係馬俊哲出借提供盧秀妹使用，且其對
    於盧秀妹酒醉駕車之事實可以預見一事，既為馬俊哲否認，
    揆諸舉證責任分配之法則，自應由許尚恩就該有利於己之特
    別要件事實，負舉證之責。然許尚恩就此有利於己之事實，
    係主張：盧秀妹之前才經橋頭地方檢察署因酒駕為緩起訴處
    分，而馬俊哲卻將系爭車輛之鑰匙放置家中，處於盧秀妹隨
    時可取得之處，而盧秀妹駕駛系爭車輛並飲用酒類，顯然是
    日常作息慣例，馬俊哲辯稱其無商借或允許之意，顯無可能
    等語，惟上開主張僅為許尚恩一己之臆測，尚未見有相關之
    舉證。盧秀妹、馬俊哲辯稱：盧秀妹出門均以機車代步，名
    下有普通重型機車一輛，且事故發生當天是盧秀妹擅自使用
    系爭車輛，馬俊哲當時人在部隊，並不知情等語，業據渠等
    提出機車執照、在職證明等件以資憑佐（見原審卷第67頁、
    第69頁），是盧秀妹與馬俊哲平日並無同住，馬俊哲因職業
    之故在部隊服役，其將系爭車輛鑰匙放在家中，並非違反常
    情，而盧秀妹縱然曾有酒駕之前案紀錄，惟難由此推論，馬
    俊哲得預見其將系爭車輛鑰匙放在家中，盧秀妹會在飲酒後
    駕駛系爭車輛造成事故，是許尚恩就此主張馬俊哲就系爭事
    故應負共同侵權行為連帶損害賠償責任，惟其亦未進一步提
    出相關之舉證，其上開主張，尚乏所據，要難准許。
　㈡被盧秀妹就系爭事故之發生是否與有過失？過失比例為何？
　⒈盧秀妹具有明知飲用酒類呼吸濃度達每公升0.42毫克之狀況
    下酒後判斷、操控能力極度不佳，仍駕駛汽車，及未注意標
    線及車前狀況及依速限行駛，導致偏離車道且超速行駛，直
    接撞擊橋邊護欄之過失一節，為系爭前案刑事判決所認定，
    並為盧秀妹所不爭執，惟盧秀妹主張：許汶湟占用車道拍照
    ，且選擇於漆黑、視線不佳之山區路上觀星攝影，應自承風
    險，其與有過失云云，惟盧秀妹上開主張係屬有利之己之事
    實，其自應就上開主張負舉證責任。
　⒉就許汶湟所站立之位置，業經證人林昆明於偵查中證稱：聽
    到有人喊車子來了，我當時已經靠在橋邊緣的護欄上，車子
    車速很快，且車身剛好從我身前擦身而過，並差一點就要撞
    到我等語（見偵卷第55頁），證人邱翊緗於偵查中證稱：橋
    上的人有互相提醒有車子開過來，所以橋上的人就都有往橋
    邊緣靠近，因為車子上坡加速聲音很大，結果車子竟然是往
    橋的邊緣方向快速前進等語（見偵卷第56頁），證人黃志欽
    於警詢中亦曾陳述：我是站立邊線與護欄間拍照等語（見相
    卷第92頁），證人洪勝男於偵查中證稱：現場沒有燈光，遠
    遠的有車來時車燈就很明顯，我們就會互相提醒，後來我發
    現該車的車向有偏向我們且車速變快，我們攝影人員均已靠
    在橋的護欄，後來該車從我背後快速衝過，撞到我右前方護
    欄等語（見相卷第57頁）。是依上開證人所述，其等均證稱
    現場人員均已互相提醒有車靠近，並已靠在橋邊護欄，又攝
    影器材固然需要腳架固定，但並非腳架張開之處均不能站立
    ，攝影者仍可跨越支架，不至於無法靠在護欄邊。又系爭事
    故發生路段，為未劃設人行道之道路，系爭事故係因盧秀妹
    駕駛車輛駛至路肩「即該處路面邊線（白實線）與道路邊緣
    間」，而撞擊站在路肩之許汶湟一節，亦有道路交通事故現
    場圖、道路交通事故照片附卷可參（警卷第18頁、第19頁、
    第30頁至第33頁），以上事證均足以證明系爭事故發生時，
    許汶湟於系爭事故當時係立於路面邊線外，非屬車道範圍，
    盧秀妹徒以自身之臆測，認為車道白線與護欄間距十分窄小
    ，若操作攝影器材必須占用車道為由，認為許汶湟有占用車
    道之行為，自非足採。
　⒊盧秀妹曾在系爭前案刑事審理程序中陳稱：當時晚上毫無燈
    光，我覺得就是沒有人，那條路很小，一堆人在橋邊，他們
    應該要離開。我上去也是嚇一跳，快到橋上看到有人在右邊
    ，也來不及剎車了，就打方向盤往左躲過他們，結果車子就
    打滑失控云云。參諸盧秀妹自承時速約50公里，顯然超過現
    場速限30公里（見道路交通事故調查報告表一），以當地位
    處山區，道路蜿蜒崎嶇，且無足夠照明，坡度又高，其自應
    速度減低，小心駕駛，加上因酒精影響導致反應能力變慢，
    其長期居住當地，就遊客時常不分晝夜逗留該橋上攝影，為
    其所明知，其駕車經過自應提高警覺，遑論現場雖無照明，
    但盧秀妹夜間駕車可開大燈，對於路況仍能掌握，並無不能
    注意之情事，而其在超速且酒駕之情形下，「我覺得就是沒
    有人」，顯見其並無減速並注意路況之意思，而「快到橋上
    看到有人在右邊，也來不及剎車了，就打方向盤往左躲過他
    們，結果車子就打滑失控」，其「來不及煞車」及「失控打
    滑」即為超速及酒後注意力降低之結果，系爭事故之肇因顯
    然即為盧秀妹之過失所致，故盧秀妹要無所謂無從預見並迴
    避之情。而許汶湟雖在該處觀星攝影，惟如盧秀妹於原審所
    述，系爭橋樑夜間極為寧靜，於系爭車輛來臨前，拍攝者早
    已先聽聞來車駕駛聲，且該處無照明，故若有汽車駛來，拍
    攝者亦得自遠處即可發現車子前方大燈，是參諸上開證人之
    證詞，堪認渠等於盧秀妹駕車過來前，確實早已聽到車聲及
    見到燈光，並互相提醒有車子開過來，眾人已往橋邊緣靠近
    ，然因盧秀妹全未減速，並打滑失控往護欄撞去，才導致許
    汶湟死亡之結果，是盧秀妹撞擊許汶湟之處並非道路範圍內
    ，許汶湟雖於山區觀星，惟在盧秀妹接近前，其已做好閃避
    及避讓之準備，並已站在白色實線之外，盧秀妹若盡其注意
    義務妥善行駛在道路上，即不致發生系爭事故，系爭事故之
    發生乃因盧秀妹過失行為所致，難認許汶湟有「甘冒風險」
    而與有過失之情形，盧秀妹上開主張，自無足採。
　㈢許振聲、劉秀珍是否得請求扶養費？許振聲、劉秀珍、許尚
    群、許尚恩、許世黔得請求之慰撫金以若干元為合理？
　⒈許尚群因系爭事故所請求之扶養費333,335元，許尚恩所請求
    之扶養費443,200元，未經兩造爭執，並經原審認定在卷，
    上開主張，堪予准許。
　⒉許振聲為許汶湟之父，39年7月6日生，目前無業並無所得，
    有108年度稅務電子閘門財產所得調件明細表在卷可憑，許
    振聲名下雖有23筆房地及8筆投資，然其中之一房地係屬自
    住，其餘房地係繼承而來，有屬道路用地或墓地，部分面積
    狹小且與他人共有，實難苛求其變賣以維生計，亦無證據證
    明有出租而獲取租金之情，足認許振聲無法僅賴其既有財產
    維持生活，有不能維持生活而受扶養之權利，其請求盧秀妹
    賠償扶養費用，於法有據。另盧秀妹雖主張：許振聲年滿65
    歲得領取之勞工保險老年年金給付，應自扶養費中扣除云云
    ，惟上開老年年金為勞工依法繳納保險費得請領之社會保險
    給付，並非為減輕扶養義務人之扶養義務或加害人賠償責任
    所設，其必須保險年資符合一定之年限後，始得申請，其金
    額多寡亦與被保險人平均月投保薪資攸關，是其得領取之年
    金若較多，係因被保險人之前投保薪資較高之故，自不得作
    為減輕加害人賠償責任之理由。另本件扶養費之計算，乃依
    行政院主計處公布之台灣地區各縣市每人每月消費支出金額
    為概算，並非許振聲退休後實際支出，是盧秀妹上開扣除之
    主張，亦非有據。則以高雄市106年度平均每人月消費支出2
    1,957元計算扶養費，許振聲於系爭事故發生時年約68歲，
    以108年度高雄市簡易生命表男性觀之，其餘命尚有15.76年
    ，而許振聲除許汶湟外，另有2名子女，惟夫妻應互相負扶
    養義務，縱使劉秀珍已年滿65歲，惟僅得減輕其扶養義務，
    而不能免除其扶養義務，是劉秀珍亦應計入扶養義務人中，
    故許汶湟應分擔之扶養費用應為1/4。茲依霍夫曼式計算法
    扣除中間利息（首期給付不扣除中間利息）核計其金額為78
    0,156元【計算方式為：(263,484×11.00000000+(263,484×0
    .76)×(11.00000000-00.00000000))÷4=780,155.0000000000
    。其中11.00000000為年別單利5%第15年霍夫曼累計係數，1
    1.00000000為年別單利5%第16年霍夫曼累計係數，0.76為未
    滿一年部分折算年數之比例(15.76[去整數得0.76])。採四
    捨五入，元以下進位】，是許振聲請求盧秀妹給付扶養費用
    780,156元，即屬有據，逾此範圍之請求，要屬無據，應予
    駁回。
　⒊劉秀珍為許汶湟之母，41年6月22日生，每月收入約5,000元
    等情，有108年度稅務電子閘門財產所得調件明細表在卷可
    憑，惟每月收入5,000元仍顯不敷日常基本生活所需，至劉
    秀珍名下雖有2筆土地，然均已於110年3、4月出售（見原審
    原簡卷第208頁），另盧秀妹雖主張：劉秀珍年滿65歲得領
    取之國民年金，應自扶養費中扣除云云，惟國民年金是一種
    社會保險制度，並非為減輕扶養義務人之扶養義務或加害人
    賠償責任所設，被保險人必須按時繳納保費，符合一定之年
    限後，始得申請，其金額多寡亦與被保險人平均月投保薪資
    攸關，是其得領取之年金若較多，係因被保險人之前投保薪
    資較高之故，自不得作為減輕加害人賠償責任之理由。另本
    件扶養費之計算，乃依行政院主計處公布之台灣地區各縣市
    每人每月消費支出金額為概算，並非劉秀珍退休後實際支出
    ，是盧秀妹上開扣除之主張，亦非有據。則以高雄市106年
    度平均每人月消費支出21,957元計算扶養費，劉秀珍於系爭
    事故發生時年約66歲，以108年高雄市簡易生命表女性觀之
    ， 其尚有20.35年餘命，而劉秀珍除許汶湟外，另有2名子
    女，惟夫妻應互相負扶養義務，縱使許振聲已年滿65歲，惟
    僅得減輕其扶養義務，而不能免除其扶養義務，是許振聲亦
    應計入扶養義務人中，故許汶湟應分擔之扶養費用應為1/4
    。茲依霍夫曼式計算法扣除中間利息（首期給付不扣除中間
    利息）核計其金額為，是劉秀珍請求盧秀妹給付扶養費用94
    1,367元【計算方式為：(263,484×14.00000000+(263,484×0
    .35)×(14.00000000-00.00000000))÷4=941,366.0000000000
    。其中14.00000000為年別單利5%第20年霍夫曼累計係數，1
    4.00000000為年別單利5%第21年霍夫曼累計係數，0.35為未
    滿一年部分折算年數之比例(20.35[去整數得0.35])。採四
    捨五入，元以下進位】，即屬有據，逾此範圍之請求，要屬
    無據，應予駁回。
　⒋按慰撫金之賠償其核給之標準固與財產上損害之計算不同，
    然非不可斟酌雙方身分資力與加害程度，及其他各種情形核
    定相當之數額。參諸許振聲、劉秀珍為許汶湟之父母、許尚
    群、許尚恩為許汶湟之子、許世黔為許汶湟之配偶，因盧秀
    妹上開過失行為而失去至親，其等精神上自均受有極大痛苦
    ，不言可喻，本院審酌卷內所示兩造學歷、身份地位、資力
    、盧秀妹之過失情節、及許振聲、劉秀珍、許世黔、許尚群
    、許尚恩等突逢至親因車禍離世所受精神上痛苦程度等一切
    情狀，認許振聲、劉秀珍、許尚群、許尚恩、許世黔各得請
    求之精神慰撫金以100萬元、100萬元、100萬元、100萬元、
    150萬元，應屬適當，盧秀妹抗辯慰撫金過高及許尚恩抗辯
    慰撫金過低等情，均非有據。
　㈣綜上，許振聲、劉秀珍、許尚群、許尚恩、許世黔所之損害
    金額依序為1,780,156元（計算式：780,156＋1,000,000＝1,7
    80,156）、1,941,367元（計算式：941,367＋1,000,000＝1,9
    41,367）、1,333,335元（計算式：333,335元＋1,000,000＝1
    ,333,335元）、1,443,200元（計算式：443,200元＋1,000,0
    00＝1,443,200）、1,500,000元。
　㈤另按保險人依強制汽車責任保險法規定所為之保險給付，視
    為被保險人損害賠償金額之一部分，被保險人受賠償請求時
    ，得扣除之，強制汽車責任保險法第32條定有明文。從而，
    保險人所給付受益人之保險金，可視為被保險人或加害人所
    負損害賠償金額之一部分，受害人倘已自保險金獲得滿足，
    自不得又對被保險人或加害人再事請求。查許振聲、劉秀珍
    、許尚群、許尚恩、許世黔已各領取保險理賠金40萬元，則
    上開保險金額依前揭法條規定自應予以扣除，經扣除後，許
    振聲、劉秀珍、許尚群、許尚恩、許世黔得請求賠償之金額
    依序為1,380,156元（計算式：1,780,156－400,000＝1,380,1
    56）、1,541,367元（計算式：1,941,367-400,000＝1,541,3
    67）、933,335元（計算式：1,333,335－400,000＝933,335）
    、1,043,200元（計算式：1,443,200－400,000＝1,043,200）
    、1,100,000元（計算式：1,500,000－400,000＝1,100,000）
    。
八、綜上所述，許振聲、劉秀珍、許尚群、許尚恩、許世黔依民
    法上侵權行為之法律關係，請求盧秀妹給付1,380,156元、1
    ,541,367元、933,335元、1,043,200元、1,100,000元及均
    自刑事附帶民事起訴狀繕本送達翌日之108 年11 月28日起
    至清償日止，按年息5 ％計算之利息，為有理由，應予准許
    ；逾此範圍之請求，則屬無據。原審就許振聲、劉秀珍部分
    不應准許部分，為盧秀妹敗訴之判決，容有未洽，上訴意旨
    指摘原判決此部分不當，求予廢棄改判，為有理由，應由本
    院改判如主文第2 項所示。至原審就上開應准許及駁回部分
    ，則無違誤，盧秀妹上訴意旨及許尚恩上訴意旨指摘原審此
    部分不當，聲明廢棄改判，為無理由，應予駁回。
八、又本件第一審訴訟係依刑事附帶民事訴訟請求，無須繳納裁
    判費，復無其他訴訟費用支出，故不為第一審訴訟費用之諭
    知，附此敘明。
九、據上論結，本件上部為一部有理由，一部無理由，依民事訴
    訟法第436 條之1 第3 項、第449 條第1 項、第450 條、第
    79條、第78條、第85條第1項前段，判決如主文。
中　　華　　民　　國　　111　　年　　4　　月　　13　日
                  民事第一庭  審判長法　官　朱玲瑤
                  　　　　　　　  　法　官  郭文通
                                 　 法  官  張琬如 
以上正本係照原本作成。
本判決不得上訴。
中　　華　　民　　國　　111 　年　　4 　　月　　13　　日
                                    書記官  楊淳如